---
title: "Etude préalable du Jeu de données"
author: "Audrey Bony"
date: "2023-01-10"
output: html_document
---

```{r setup, include=FALSE}
knitr::opts_chunk$set(echo = TRUE)
```

```{r, include = FALSE}
library(readxl)
library(dplyr)
```
## Import des données

```{r}
dta <- read_excel("data/Data Test Technique V2.xlsx")
colnames(dta)
```

```{r, include=FALSE}
dim_dta <- dim(dta)
n_ligne <- dim_dta[1]
n_col <- dim_dta[2]
```

Le jeu de données présente `r n_col` : les deux premières colonnes décrivent le produit testé et le juge testeur. Les `r n_col - 2` suivantes décrivent la note donnée par le juge sur le produit selon dees descripteurs sensoriels différents.

## Transformation des variables

On transforme les variables produits et juge en facteur.

```{r}
dta$Product <- factor(dta$Product)
dta$Judge <- factor(dta$Judge)
```

## Données aberrantes

Les notes des juges doivent être comprises entre 0 et 10

Or on a une ligne qui comporte un score de 201 et deux lignes avec des scores négatifs :
```{r}
#Score supérieur à 10
dta %>%  filter_at(vars(starts_with("Sensory Variable")), any_vars(. > 10))

#Score inférieur à 0
dta %>%  filter_at(vars(starts_with("Sensory Variable")), any_vars(. < 0))
```

```{r}
sup10 <- dta %>% filter_at(vars(starts_with("Sensory Variable")), any_vars(. > 10)) %>% nrow()
inf0 <- dta %>%  filter_at(vars(starts_with("Sensory Variable")), any_vars(. < 0)) %>% nrow()
```

Au total on a 3 lignes sur 81 concernées par des données aberrantes. Cela reste faible, ce qui est rassurant sur la qualité des données.

```{r}
dta_NO <- dta %>% 
  filter(`Sensory Variable 15` <= 10 | is.na(`Sensory Variable 15`)) %>% 
  filter(`Sensory Variable 7` >= 0 | is.na(`Sensory Variable 7`)) %>% 
  filter(`Sensory Variable 16` >= 0 | is.na(`Sensory Variable 16`))

dta_test <- dta %>% 
   filter_at(vars(starts_with("Sensory Variable")), any_vars((. <= 10 & .>=0) | is.na(.))) 

dta %>% 
  filter_at(vars(starts_with("Sensory Variable")), any_vars((. > 10) | (. < 0))) %>% 
  nrow()
```


Il faudra donc alerter l'utilisateur de la présence d'outlier et lui proposer soit de remplacer les données aberrantes par une données manquantes ou de supprimer les lignes concernées.

## Données manquantes

```{r}
dta_NO %>% 
  count(Judge)

dta_NO %>% 
  count(Product)

dta %>% 
  filter_at(vars(starts_with("Sensory Variable")), any_vars(is.na(.)))
```

### Par Variables
```{r}
na_col <- colSums(is.na(dta_NO)) / nrow(dta_NO) * 100
names(na_col) <- c("Product", "Judges", 1:16)
barplot(na_col, main = "Pourcentage de données manquantes par variable", ylim = c(0,100))
```

### Par produit

Le nombre de données manquantes par produit est équivalent. Il n'ya a pas un fort déséquilibre entre les produits.

--> Faire le pourcentage 
```{r}
dta_NO %>% 
  group_by(Product) %>% 
  select(-Judge) %>% 
  summarise(across(where(is.numeric), function (x) sum(is.na(x)))) %>% 
  mutate(Total = rowSums(select(., contains("Sensory"))))
```

### Par Juge

--> Faire le pourcentage
```{r}
dta_NO %>% 
  group_by(Judge) %>% 
  select(-Product) %>% 
  summarise(across(where(is.numeric), function (x) sum(is.na(x)))) %>% 
  mutate(Total = rowSums(select(., contains("Sensory"))))
```
### Conclusion sur les données manquantes

Il faudra alerter l'utilisateur de la présence de données manquantes. 
On peut lui proposer plusieurs méthodes : ne rien faire, utiliser les données complètes uniquement ou une méthoded d'imputation (knn par exemple)
Suppression de colonnes/juge/produit possible ?
Il faudra indiquer un certains nombre d'indicateurs pour lui permettre de prendre une décision.
